智慧財產法院行政判決
                                  100年度行商訴字第112號
                               民國100年11月17日辯論終結
原      告  汶萊商子時集團國際有限公司
代  表  人  呂永元       
訴訟代理人  謝煒勇律師
被      告  經濟部智慧財產局
代  表  人  王美花       
訴訟代理人  吳健政       
上列當事人間因商標註冊事件，原告不服經濟部中華民國100 年
6 月15日經訴字第10006100160 號訴願決定，提起行政訴訟，本
院判決如下︰
    主  文
原告之訴駁回。
訴訟費用由原告負擔。
    事實及理由
一、事實概要︰
　  緣原告於民國99年6 月23日以「men's uno 」商標（下稱系
    爭商標），指定使用於商標法施行細則第13條所定商品及服
    務分類表第3 類之「化妝品、保養品、面膜、化妝水、乳液
    、刮鬍水、卸妝品、洗面乳、防曬油、香水、刮鬍膏、沐浴
    劑、髮雕、人體用清潔劑、洗髮乳、止液劑、刮鬍用劑、防
    曬劑、精油及染髮劑」商品，向被告申請註冊。經被告審認
    本件商標與據以核駁之註冊第908591號「UNO 」商標圖樣均
    以相同之外文「UNO 」作為主要識別部分，應屬構成近似之
    商標，復指定使用於同一或類似商品，有致相關消費者產生
    混淆誤認之虞，乃以100 年3 月8 日商標核駁第329320號審
    定書為應予核駁之處分。原告不服，提起訴願，亦經經濟部
    100 年6 月15日經訴字第10006100160 號決定駁回，遂向本
    院提起本件行政訴訟。
二、原告主張：
（一）系爭商標難謂非著名商標之延伸申請案：
  １、有鑑於過去整個台灣市場皆僅為針對女性消費者出版各類
      相關時尚刊物，原告乃反向思考創立另種消費型態之理想
      男性時尚雜誌，86年5 月23日首次提出「men's uno 」整
      體性商標申請，並指定使用於於書籍、雜誌或期刊，創辦
      men's uno 台灣版雜誌、2003年men's uno 香港版、2004
      年men's uno 中國版，知名程度更受邀於米蘭時裝週時首
      排觀賞時裝展示之國際性雜誌。於1999年擠身金石堂年度
      雜誌類月刊雜誌排行榜前20名，年發行量約50,000至65,
      000 本。men's uno 雜誌自2001年起廣告量總排名及廣告
      銷售營收逐年遞增，於2004至2005年間，其廣告成長率更
      高達45% 及25% 。鑑於「men's uno 」品牌經營成功，因
      此在多元化雜誌內容提供下，原告更陸續擴展各面向之具
      體多角化事業版圖，以供應主要男性消費者與部分女性消
      費者之市場需求，該商品或服務類別亦皆與「men's uno
      」雜誌所提供之主要內容相關聯，經長期不斷透過行銷、
      廣告、舉辦活動，廣受各方消費者喜愛，於書刊雜誌類商
      品係屬著名商標。
  ２、系爭商標案係針對長久以來雜誌內容不斷提供之男性「化
      妝品」相關商品資訊，進一步供消費市場上，對消費者而
      言已具相當信賴程度之「men's uno 」品牌選擇，因而提
      出具延伸意義之商標申請註冊。
（二）被告切割系爭商標審查方式違反基準原則：
      系爭商標之整體性建構在「men's uno 」，且該商標已為
      相關消費者「整體性認知」，原告於具體使用上皆一貫符
      合與申請商標註冊態樣相一致之「同一性」，被告審查時
      不應切割性判斷進而為單獨認知比對，單獨認定「men's
      」為男性的、男人的，進而認為該部分之識別性較弱而僅
      以「uno 」為判斷之基礎，尚有未洽。
（三）系爭商標與據以核駁商標不屬近似商標，不違反商標法第
      23條第1 項第13款規定：
  １、外觀明顯不同：
      系爭商標「men's uno 」與據以核駁商標「UNO 」商標圖
      樣，前者係由7 個英文字母「men's uno 」組成；後者僅
      單純3 個英文字母「UNO 」組成。就外觀而言，其大小寫
      與繁簡程度顯而易見，其整體構圖、外觀排列分明，故二
      圖樣間應無造成一般消費者混淆誤認之虞。
  ２、讀音截然不同：
      系爭商標「men's uno 」與據以核駁商標「UNO 」二商標
      異時異地連貫唱呼之際，前者重音在第二音節，後者僅只
      有一音節，二者讀音仍有差異，應無誤認情事發生。
  ３、商標呈現之觀念有別：
      系爭商標乃原告取自西班牙文uno 所創造之複合字，係指
      「men's best」、「men's first 」、「men's only」之
      義。原告於1997年即以該名稱創設並出版men's uno 男人
      誌雜誌，創造全球第一本掌握都會美型男消費族群之中文
      男性時尚生活雜誌。今原告將「men's uno 」用於化粧品
      、保養品、潔膚清潔等商品，乃為延續men's uno 精神，
      將代表打扮入時、注重品味、保養健身、追求新知之都會
      美型男。而據以核駁商標「UNO 」商標僅單純3 個英文字
      母組成，雖二商標同指定相近似之化粧品商品，惟系爭商
      標之商標所有人係men's uno 雜誌創辦人即原告，與據以
      核駁商標之商標權人為日商資生堂公司，於一般消費市場
      上，早已為相關消費者熟知且分具知名度品牌。足可證明
      二商標於觀念上確屬有別，無致混淆誤認情事。
（四）「uno 」為既有之外文字詞，不應擴大據以核駁商標保護
      範圍：
  １、系爭商標以「men's uno 」作為整體文字設計，與據以核
      駁商標「UNO 」文字相較，似具有相當程度近似，然此種
      近似原因不在於系爭商標與據以核駁商標uno 文字互相抄
      襲所致，乃係因uno 為一既有之外文字詞。倘以此種既有
      之外文字詞作為商標近似與否之判斷標準，恐將受不公平
      之待遇。且查詢被告商標檢索系統資料庫，經被告核准以
      uno 為主要或次要文字之商標比比皆是。
  ２、「uno 」為既有之外文詞，為西班牙文數量或等級上「一
      」或「第一」之意旨。即相對於中文之「一、二、三」，
      西班牙文即為「uno 、dos 、tres」所表示。在現今網路
      資訊或報章媒體等各國文化交流之情況下，「uno 」即為
      西班牙文數量詞或等級詞「一或第一」之意，非為獨創字
      ，難被認定為高識別力，故除非可證實「UNO 」已為著名
      商標，否則不應過度擴張其商標權保護範圍，而限制他人
      註冊。
（五）聲明：
  １、訴願決定及原處分均撤銷。
  ２、被告就系爭商標註冊應作成准予原告商標註冊之行政處分
      。
三、被告則以：
（一）就系爭商標是否近似暨其近似程度因素之審酌：
      經核系爭商標「men's uno 」與註冊第908591號「UNO 」
      商標相較，二者主要識別部分皆有外文「uno 」，且本件
      圖樣中「men's 」有「男性的」之意，識別性較低，雖原
      告敘述其戮力於品牌經營，並指出系爭商標在消費市場上
      已予人無法切割的整體性印象，惟系爭商標其整體性知名
      程度多集中於原告發行之男性時尚雜誌上，若實際將圖樣
      標示於雜誌以外之商品，於交易市場間乍視之下，難以期
      待消費者得立刻辨別該二商標圖樣之差異處，亦即其外文
      「uno 」仍屬予較為引人注意之部分，是二者予消費者寓
      目印象其構圖意匠極相彷彿，以具有普通知識經驗之消費
      者，於購買時施以普通之注意，可能會誤認二商品來自同
      一來源或雖不相同但有關聯之來源，應屬構成近似之商標
      。
（二）就本件存在商品是否類似暨其類似程度因素之審酌：
      系爭商標指定使用之「化妝品、保養品、面膜、化粧水、
      乳液、刮鬍水、卸妝品、洗面乳、防曬油、香水、刮鬍膏
      、沐浴劑、髮雕、人體用清潔劑、洗髮乳、止汗劑、刮鬍
      用劑、仿曬劑、精油、染髮劑」商品，與據以核駁註冊商
      標所指定之「化粧品．髮膏．髮乳．髮水．髮油」等商品
      相較，二者其原料、用途、功能大致相當，且常來自相同
      之產製業者，如標示相同或近似的商標，依一般社會通念
      及市場交易情形，易使一般商品消費者誤認其為來自相同
      或雖不相同但有關聯之來源，則所指定使用之商品間應屬
      存在相當程度之類似關係。
（三）原告並未提出系爭商標指定商品之使用證據，僅以其使用
      中文男性之時尚生活雜誌即推斷本件商標有併存之使用事
      實，稍嫌率斷，原告既無實際使用於該商品之證據，於消
      費者間難保不致產生混淆誤認之虞。
（四）原告稱「UNO 」一詞於西班牙文或義大利文下有「第一」
      之意，不具識別性，惟單純「第一」於被告之審查實務並
      非即認定不具識別性，僅其結合其他文字而使消費者對其
      指定之商品產生最好、最佳等說明性印象時，始會被認定
      不具識別性。以「UNO 」作為商標指定使用於第3 類商品
      者，於註冊商標資料庫尚非多見，而本件據駁商標指定使
      用於第3 類商品至今業已十餘年，亦應已產生一定程度之
      識別力，是被告依法核駁其註冊之申請，並無不合等語，
      資為抗辯。
（五）答辯聲明：原告之訴駁回。
四、本院之判斷：
（一）原告於99年6 月23日以系爭「men's uno 」商標，指定使
      用於商標法施行細則第13條所定商品及服務分類表第3 類
      之「化妝品、保養品、面膜、化妝水、乳液、刮鬍水、卸
      妝品、洗面乳、防曬油、香水、刮鬍膏、沐浴劑、髮雕、
      人體用清潔劑、洗髮乳、止液劑、刮鬍用劑、防曬劑、精
      油及染髮劑」商品，向被告申請註冊。經被告審認系爭商
      標與據以核駁之註冊第908591號「UNO 」商標圖樣均以相
      同之外文「UNO 」作為主要識別部分，應屬構成近似之商
      標，復指定使用於同一或類似商品，有致相關消費者產生
      混淆誤認之虞，依商標法第23條第1 項第13款之規定，不
      准註冊，而為核駁之處分。原告不服，提起訴願，亦經訴
      願機關以相同之理由駁回其訴願。故本件之爭點應為系爭
      商標與據以核駁商標是否構成近似，且是否使用於同一或
      類似商品，及以系爭商標與據以核駁商標之近似程度，於
      使用同一或類似商品及服務時，是否有致相關消費者混淆
      誤認之虞。
（二）按商標有相同或近似於他人同一或類似商品或服務之註冊
      商標或申請在先之商標，有致相關消費者混淆誤認之虞之
      情形者，不得註冊，商標法第23條第1 項第13款本文定有
      明文。而所謂「有致相關消費者混淆誤認之虞」者，係指
      兩商標因相同或構成近似，致使相關消費者誤認為同一商
      標，或雖不致誤認兩商標為同一商標，但極有可能誤認兩
      商標之商品／服務為同一來源之系列商品／服務，或誤認
      兩商標之使用人間存在關係企業、授權關係、加盟關係或
      其他類似關係而言。而判斷有無混淆誤認之虞，則應參酌
      商標識別性之強弱、商標之近似及商品／服務類似等相關
      因素之強弱程度、相互影響關係及各因素等綜合認定是否
      已達有致相關消費者產生混淆誤認之虞。次按所謂商標構
      成相同或近似者，係指以具有普通知識經驗之一般商品購
      買人，於購買時施以普通所用之注意，就兩商標主要部分
      之外觀、觀念或讀音隔離觀察，有無引起混淆誤認之虞以
      為斷。故兩商標在外觀、觀念或讀音上，其主要部分之文
      字、圖形或記號，有一近似，足以使一般相關消費者產生
      混淆誤認之虞者，即為近似之商標。而衡酌商標在外觀或
      觀念上有無混淆誤認之虞，應本客觀事實，按下列原則判
      斷之：1.以具有普通知識經驗之購買者，施以普通所用之
      注意為標準；2.商標之文字、圖形或記號，應異時異地隔
      離及通體觀察為標準；3.商標以文字、圖形或記號為聯合
      式者，應就其各部分觀察，以構成主要之部分為標準。故
      判斷兩商標是否近似，應就各商標在「外觀」、「觀念」
      、「讀音」上特別突出顯著，足以讓消費者對標誌整體形
      成核心印象之主要部分異時異地隔離各別觀察，以辨其是
      否足以引起混淆誤認之虞。再者，判斷商標之近似與否，
      固以總括全體隔離觀察為原則，惟若商標圖樣中之一定部
      分特別引人注意，有此部分而商標之識別功能特別顯著者
      ，自可就此部分加以比較觀察，以判斷兩商標是否近似，
      此與單純將商標割裂分別比較者不同，不能混為一談（最
      高行政法院73年判字第1144號判決意旨參照）。
（三）原告雖主張系爭「men's uno 」商標與據以核駁之註冊第
      908591號「UNO 」商標，二者無論外觀、讀音、觀念均不
      相同，不可切割單獨認定「men's 」為男性的、男人的，
      進而認為該部分之識別性較弱，而僅以「uno 」為判斷之
      基礎，且「uno 」為既有之外文字詞，不應擴大據以核駁
      商標保護範圍等語。惟查：系爭「men's uno 」商標圖樣
      ，係由墨色小寫外文「men's 」與「uno 」併排所組成之
      文字，其中「men' s」部分為習用英文，指「人的」或「
      男人的」之意，而「uno 」為西班牙文，為數字「一」之
      意，就系爭商標外觀設計而言，由於第一字「men's 」為
      國人自幼學習且常用之英文單字，並屬一般之修飾語，而
      第二字「uno 」為國人較不熟悉之西班牙文，兩者併置，
      較易引起消費者注意、心生好奇且識別性較高者，應屬國
      人較不熟悉之西班牙文「uno 」，因該字較「men's 」不
      常見，其意未明，非屬一般之修飾語。至據以核駁之註冊
      第908591號「UNO 」商標圖樣係由單純之大寫外文「UNO
      」所構成。將系爭商標與據以核駁商標相較，二者均有吸
      引消費者注意之「uno 」，讀音、觀念並無不同，僅字體
      大小寫、粗細及有無「men's 」之差異，然就整體外觀、
      觀念、讀音予人印象相似，倘標示在相同或類似之商品或
      服務時，以具有普通知識經驗之消費者，於購買時施以普
      通之注意，異時異地隔離及通體觀察，仍會有所混淆而誤
      認二商品或服務係自同一來源或誤認為不同來源但有所關
      聯；況商標之使用不限於圖樣，以此主要部分為「uno 」
      文字之商標，於唱乎使用之際，更有發生混淆誤認之可能
      。準此，系爭商標應屬構成近似之商標，原告此部分主張
      ，尚無可採。
（四）系爭商標指定使用於「化妝品、保養品、面膜、化妝水、
      乳液、刮鬍水、卸妝品、洗面乳、防曬油、香水、刮鬍膏
      、沐浴劑、髮雕、人體用清潔劑、洗髮乳、止液劑、刮鬍
      用劑、防曬劑、精油及染髮劑」等商品，與據以核駁商標
      指定使用於「化妝品、……、化妝水、洗面乳、洗浴乳、
      洗浴泡劑、……、洗髮乳、染髮劑」等商品相較，二者皆
      為人體用化妝清潔保養用途之相關商品，其原料、用途、
      功能大致相當，且常來自相同之產製業者，或透過相同之
      行銷管道及販賣場所進行銷售，故系爭商標指定使用之商
      品與據以核駁商標所指定之商品，依一般社會通念及市場
      交易情形判斷，應屬相同或類似之商品。從而，系爭商標
      與據以核駁商標之主要部分，因外觀、觀念、讀音均相當
      接近而屬構成近似之商標，故於使用於上開相同或類似之
      商品時，自有致相關消費者混淆誤認之虞。是系爭商標與
      據以核駁商標相較，確有違反商標法第23條第1 項第13款
      規定之情形，而不應准予註冊。
（五）至原告雖主張於86年5 月23日即將系爭「men's uno 」商
      標指定於書籍、雜誌或期刊，創辦men's uno 台灣版雜誌
      ，經長期不斷透過行銷、廣告、舉辦活動，廣受各方消費
      者喜愛，於書刊雜誌類為著名商標，對其延伸申請案應予
      適當保護；且查詢被告商標檢索系統資料庫，經被告核准
      以uno 為主要或次要文字之商標比比皆是等節。惟系爭「
      men's uno 」商標除使用於雜誌外，尚未使用於原告指定
      之「化妝品、保養品、面膜、化妝水、乳液、刮鬍水、卸
      妝品、洗面乳、防曬油、香水、刮鬍膏、沐浴劑、髮雕、
      人體用清潔劑、洗髮乳、止液劑、刮鬍用劑、防曬劑、精
      油及染髮劑」等商品，為原告所自承（見本院卷第56頁）
      ，尚無從證明系爭商標業經原告長期廣泛使用於所指定之
      化妝品、保養品等商品而為相關消費者所熟知，並足以與
      據以核駁商標相區辨，而無致相關消費者混淆誤認之虞。
      再者，行政行為，非有正當理由，不得為差別待遇，行政
      程序法第6 條定有明文，此即所謂行政行為之平等原則，
      該原則要求行政機關對於事物本質上相同之事件為相同之
      處理，以維持人民對行政行為一貫性之信賴。原告雖主張
      經被告核准以uno 為主要或次要文字之商標比比皆是云云
      ，惟其所舉商標圖案之外觀與本件商標圖案皆有差異，或
      與本件商標指定使用之商品有別，況不同個案間之所有情
      狀，亦非可完全顯現於商標註冊之登記資料中，故原告所
      舉上開獲被告核准之商標，不能證明與本件情形並無差異
      ，自不得逕為比附援引，原告此部分主張，亦無可採。
五、綜上所述，系爭商標有商標法第23條第1 項第13款規定不得
    註冊之情形。從而，被告所為系爭商標註冊應予核駁之審定
    ，於法並無不合，訴願決定予以維持，亦無違誤，原告徒執
    前詞，訴請撤銷訴願決定及原處分，並命被告就系爭商標應
    為核准註冊之處分，均無理由，應予駁回。
六、兩造其餘攻擊防禦方法均與本件判決結果不生影響，故不逐
    一論述，併此敘明。
據上論結，本件原告之訴為無理由，依智慧財產案件審理法第1
條、行政訴訟法第98條第1 項前段，判決如主文。
中　　華　　民　　國　　100 　年　　12　　月　　1 　　日
                    智慧財產法院第二庭
                          審判長法  官　陳忠行
                                法  官　林洲富
                                法  官　熊誦梅
以上正本係照原本作成。
如不服本判決，應於送達後20日內向本院提出上訴狀並表明上訴
理由，如於本判決宣示後送達前提起上訴者，應於判決送達後20
日內補提上訴理由書（須按他造人數附繕本）。
中　　華　　民　　國　　100　 年　　12　　月　　9　　 日
                                書記官  陳士軒